【裁判字號】    98,簡上,60
【裁判日期】    980923
【裁判案由】    侵權行為損害賠償
【裁判全文】
臺灣臺北地方法院民事判決              98年度簡上字第60號
上  訴  人  甲○○
被上訴人    乙○○
                        9樓
訴訟代理人  張立業律師
複代理人    王世豪律師
上列當事人間請求侵權行為損害賠償事件，上訴人對於中華民國
97 年12月9日本院臺北簡易庭97年度北簡字第25283號第一審判
決提起上訴，本院於98年9月9日言詞辯論終結，判決如下：
    主  文
原判決（除確定部分外）關於駁回上訴人後開第二項之訴部分，
並訴訟費用之裁判（除確定部分外）廢棄。
上開廢棄部分，被上訴人應給付上訴人新台幣貳拾萬元及自民國
九十七年五月二十二日起至清償日止，按年息百分之五計算之利
息。
第一審（除確定部分外）、第二審訴訟費用由被上訴人負擔。
    事  實  及  理  由
一、上訴人起訴主張：
  (一)兩造原為夫妻關係，並育有一子，嗣後因被上訴人至大陸工
    作，於民國89年11月間返台時即要求與上訴人離婚，兩造雖
    曾協議離婚，但均因被上訴人事後反悔不願依協商履行並掏
    空家產棄妻小於不顧，而導致協議離婚未果，被上訴人於93
    年10月間向本院提起裁判離婚，經鈞院93年度婚字第1022號
    及臺灣高等法院94年度家上字第189號判決離婚確定。
  (二)然被上訴人於95年1至5月請不明人士跟蹤監視並拍攝上訴人
    及家庭成員、親友等人之生活作息，上訴人因無法預期何時
    遭受跟監及不法行為侵害，精神上均處於緊張狀態，上訴人
    甚至不敢於夜間獨自回家；又上訴人娘家地處偏僻，上訴人
    之父母必須每天擔心並提早至學校接送小孩，亦不敢讓小孩
    單獨在樓下玩耍，上訴人於晚間往返新店住處及土城娘家間
    ，常處於恐懼之狀態，生活備感壓力，上訴人因此於95年12
    月間向本院聲請暫時保護令，獲鈞院核發95年度暫家護字第
    470號暫時保護令，被上訴人提起抗告，經鈞院以96年度暫
    家護抗字第1號裁定駁回其抗告確定；上訴人復聲請通常保
    護令，經鈞院以96年家護字第314號核發通常保護令，被上
    訴人提起抗告，仍經鈞院以96年度家護抗字第82號駁回其抗
    告確定。
  (三)被上訴人為達離婚目的曾擅自塗改上訴人銀行資料，經鈞院
    94 年度訴字第1419號刑事判決判處有期徒刑3月；又因訴外
    人張昆輝接送上訴人子女至上訴人住處而毆打張昆輝，經鈞
    院95年度上易字第1076號刑事判決判處有期徒刑5月又拘役
    50 日，上訴人亦曾經多次遭不明侵害而報警。上訴人曾受
    發話者為被上訴人公司之無聲電話騷擾長達一年之久，此案
    經鈞院92年度店簡字第882號判決該公司賠償，然被上訴人
    曾揚言，如其公司致其工作不保，將讓原告好看等語，如今
    該公司遭罰，被告又受刑事判決而獲有前科，更令其懷恨在
    心揚言報復。
  (四)被上訴人雖辯稱，其跟監行為係為蒐集離婚訴訟之證據且僅
    於公共領域為之云云，然實則訴外人張昆輝僅為上訴人之舊
    識，於被上訴人跟監期間亦僅出現於訴外人李強華住處3次
    ，上訴人與張昆輝間並無任何不法情事；而被上訴人所派遣
    之徵信人員強行堵在上訴人娘家，並與其家人發生衝突，被
    上訴人派遣不明人士長期跟監拍攝，造成原告因長期處於緊
    張狀態及壓力過大而致免疫失調，必須就醫療養。
  (五)上訴人為銘傳商專三專畢業，並曾於臺灣大學修習學分，以
    及自德國柯隆大學先修班結業。上訴人曾於80至82年間任日
    翔產業股份公司及其他關係企業海外部主管，82年起為樂勤
    股份有限公司之董事兼股東，並為自營商，協助代理德商在
    台灣及亞洲區業務，原有月收入新台幣（下同）15萬元以上
    ，但因遭被上訴人掏空，目前負債且無固定收入。被上訴人
    為碩士，擔任大陸台商、統一公司派駐大陸之經理人，年收
    入250萬元至300萬元。
  (六)被上訴人所為侵害上訴人隱私權，且造成上訴人精神恐懼，
    對上訴人生活構成騷擾，侵害上訴人之人格法益情節重大，
    為此爰依民法第184條、第195條第1項規定請求損害賠償等
    語。
二、被上訴人則以：
  (一)被上訴人否認有長期跟監拍攝上訴人及其親友人生活作息等
    情。蓋保護令之核發必要係職權調查，縱認上訴人確實有被
    跟監之情形，亦不能證明與被上訴人有關。被上訴人於兩造
    婚姻關係存續期間，察覺上訴人與訴外人張昆輝過從甚密，
    故於95年1至3月間請友人進行短暫調查，發現張昆輝於深夜
    進入上訴人土城住處，至凌晨4、5時離開，被上訴人並非基
    於惡意跟監，係因蒐證需要而為之，被上訴人並於離婚訴訟
    中提出此項證據。上訴人所主張之侵權行為事實若係此部分
    行為，則早已罹於2年消滅時效。
  (二)被上訴人學歷為碩士，任職統一公司派駐大陸之經理，月收
    入15至20萬元。
  (三)上訴人主張雖其隱私權遭受侵害，精神上受到騷擾云云，然
    上訴人於婚姻關係存續中與張昆輝有不正當之男女關係，對
    被上訴人基於配偶之人格法益有重大侵害，為保護、防衛自
    己權利，屬於權利之正當行使，實無不法可言。況且其所拍
    攝地點屬公開場所，並未侵入私領域範圍，上訴人並無權利
    受損等語置辯。
三、上訴人於原審起訴請求被上訴人給付30萬元及自起訴狀繕本
    送達翌日起至清償日止按年息5％計算之利息，原審為上訴
    人全部敗訴之判決，上訴人不服，就其中20萬元及該部分遲
    延利息提起本件上訴（其餘10萬元及該部分遲延利息未據上
    訴，業已確定），並聲明：(一)原判決駁回上訴人後開第二項
    之訴部分廢棄；(二)上開廢棄部分被上訴人應給付上訴人20萬
    元及自起訴狀繕本送達翌日起，至清償日止按年息10％計算
    之利息；(三)第一二審費用由被上訴人負擔。被上訴人則聲明
    ：請求駁回上訴，上訴費用由上訴人負擔。如受不利之判決
    ，願提供擔保請准宣告免為假執行。
四、兩造不爭執事項：
  1.兩造於80年5月26日結婚，於89年11月間開始協議離婚未果
    ，嗣被上訴人於93年10月間向本院提起裁判離婚，經本院93
    年度婚字第1022號及臺灣高等法院94年度家上字第189號判
    決離婚確定。
  2.上訴人曾於95年12月間向本院聲請暫時保護令，經本院以95
    年度暫家護字第470號核發，命被上訴人不得對上訴人實施
    身體或精神上不法侵害之行為，並不得直接或間接對上訴人
    為騷擾、通話、跟蹤拍攝之行為，被上訴人應遠離上訴人住
    居所及上訴人娘家至少100公尺，被上訴人提起抗告，經本
    院以96年度暫家護抗字第1號裁定駁回其抗告確定；上訴人
    復聲請通常保護令，經本院以96年家護字第314號核發，內
    容與上開暫時保護令相同，有效期間為1年，被上訴人提起
    抗告，仍經本院以96年度家護抗字第82號駁回其抗告確定。
五、上訴人主張被上訴人侵害其人格法益，無非以被上訴人於95
    年1至5月請不明人士跟蹤監視並拍攝上訴人及家庭成員、親
    友等人之生活作息，上訴人因無法預期何時遭受跟監及不法
    行為侵害，精神上均處於緊張狀態，上訴人甚至不敢於夜間
    獨自回家，常處於恐懼之狀態，生活備感壓力等情；被上訴
    人則辯稱係因察覺上訴人與訴外人張昆輝間有不正常往來，
    為蒐集離婚訴訟之證據，始委託具有攝影專才之友人徐顥洋
    於95年1至3月間進行調查，實際有調查之時間大約只有數日
    至一、二個星期，被上訴人係基於配偶之身分，為保護自己
    權利，屬於權利之正當行使，並無不法，且其所拍攝地點屬
    公開場所，並未侵入私領域範圍，上訴人並無權利受損等語
    置辯。經查：
  1.上訴人主張被上訴人委託不明人士跟蹤監視並拍攝上訴人家
    人親友，然就此僅能提出兩造離婚訴訟中被上訴人提呈高等
    法院之報告書（原審卷第114至119頁）以及光碟片（本院卷
    上證3）為證，是以除上開光碟片及報告書之內容外，無從
    認為被上訴人有其他跟拍監視上訴人及其家人親友之行為。
    又，上開光碟片及報告書係被上訴人於94年度家上字第189
    號離婚案件中，於95年5月11日以書狀提呈於高等法院，並
    自陳「茲陳報陳報人乙○○委請徵信社人員跟監甲○○所拍
    攝之部分錄影光碟」，並檢附調查報告及翻拍照片，此有被
    上訴人95年5月11日94年度家上字第189號案件民事陳報狀（
    原審卷第111至113頁）可稽。雖報告書及光碟片所呈現之內
    容係較早之前拍攝，然被上訴人既未舉證證明上訴人先前即
    已知悉該跟拍行為係被上訴人委託他人所為，自僅能認為上
    訴人於收受該書狀及證物時，始知悉被告有委託他人跟拍上
    訴人之行為，上訴人並自承該書狀及證物係當庭遞交，是以
    上訴人就該部分跟拍行為之侵權行為請求權時效，應自95年
    5 月11日始得起算，而上訴人係於97年5月9日提起本件訴訟
    ，顯然未逾2年時效，是以被上訴人辯稱本件業已罹於時效
    ，要屬無據。
  2.就光碟片及報告書所顯示之跟拍行為，被上訴人雖辯稱係委
    託具攝影專才之友人徐顥洋所為，並陳稱被上訴人只有委請
    訴外人徐顥洋去調查（本院98年9月9日言詞辯論筆錄），然
    查，依上開被上訴人95年5月11日94年度家上字第189號案件
    民事陳報狀（原審卷第111至113頁）所載，被上訴人不僅自
    陳該光碟片為「陳報人乙○○委請徵信社人員跟監甲○○所
    拍攝之部分錄影光碟」，並於同份書狀中引用報告書內容及
    翻拍光碟照片。經查，該報告書所記載之跟監日期為95年1
    月17日上午7時45分至下午12時57分、95年2月20日上午7時
    40 分至夜間22時27分、95年3月1日夜間23時55分至翌日清
    晨6時5分；而光碟片就上開三日之拍攝時間分別為95年1
    月17日上午9時22分至下午12時59分、95年2月20日上午12時
    52分至夜間22時11分、95年3月2日凌晨0時15分至清晨4時18
    分，此有本院勘驗筆錄在卷可稽，且報告書所附翻拍照片（
    原審卷第115、118頁）與本院勘驗筆錄所附光碟影像（圖
    1-2、5-1）顯屬相同，顯見光碟片與報告書係同一跟拍行為
    之產物，僅光碟片係以影像呈現跟拍結果，而報告書係以文
    字敘述而已。被上訴人自陳光碟片係徵信社人員跟監所拍攝
    ，而報告書與光碟片係基於同一跟拍行為所得，且報告書上
    載有「依國際徵信條例規定本報告只工作參考資料不負任何
    刑責」等字樣，顯見該報告書亦係被上訴人委請徵信社人員
    跟拍之結果。被上訴人復自陳僅委請徐顥洋一人進行調查，
    而徐顥洋於本院新店簡易庭97年度店簡字第1337號案件中，
    雖到庭證稱並未從事徵信業務，被上訴人懷疑上訴人有外遇
    ，要伊去看看張昆輝有無到上訴人住所，係在95年年出委託
    ，大概跟1、2個月，前後去三次，都是去土城，用長距離攝
    影機拍攝，最後一次是晚上看到張昆輝進去，約凌晨五、六
    點出來，本件沒有算費用，但被上訴人有包一個紅包約2、3
    萬元給伊，94年家上字第189號陳報狀的照片是伊洗出來，
    光碟片中土城部分是伊提供的等語（本院新店簡易庭97年度
    店簡字第1337號案件97年12月11日言詞辯論筆錄），然徐顥
    洋既已證稱確有拍攝光碟片關於土城部分之內容，且為此收
    受被上訴人2、3萬元，被上訴人之陳報狀復自承該光碟片係
    委託徵信社跟監所得，顯見徐顥洋即為被上訴人所委託跟監
    上訴人之徵信社人員，並非僅為「具攝影專才之友人」。又
    ，光碟片所顯示之拍攝地點包含上訴人娘家（土城少年頭家
    社區）、上訴人住所（新店市○○路）、高等法院附近、羅
    斯福路等處，並非僅土城一處，時間上除上開報告書上提及
    之3日外，另有95年2月23日之跟監畫面，此有本院勘驗筆錄
    在卷可稽，被上訴人既陳稱僅委託訴外人徐顥洋一人跟拍，
    則上開土城以外處所之跟拍，亦應認為係被上訴人委託訴外
    人徐顥洋所為。跟拍行為實際上雖係由訴外人徐顥洋執行，
    然係出於被上訴人之委託，已如前述，則該跟拍行為若構成
    對上訴人之不法侵害，就因而導致之損害，被上訴人自應負
    賠償之責，合先敘明。
  3.觀跟拍所得之報告書，其記載內容包括被上訴人送小孩上學
    、逛街、與母親逛市場、訴外人張昆輝自永和家中出門開車
    至被上訴人娘家，刷卡進入社區大門，以及何時離開返回自
    己永和家中等內容。光碟片所拍攝之內容，則包括95年1
    月17日、95年2月20日、95年3月2日上訴人娘家社區大門附
    近動靜、95年2月23日上訴人自高等法院附近至返還新店住
    處沿途之行動，此有勘驗筆錄在卷可考。由報告書、光碟片
    所呈現之跟監時間包含95年1月17日為上午至中午時分、95
    年2月20日為中午時分至深夜、95年2月23日上午至下午、95
    年3月2日凌晨至清晨，時間短則3至4小時，長則幾達全日，
    時段遍及上午、中午、下午、夜間、清晨、深夜，且前後跨
    越近2月。以徵信社於前後橫跨近2月之期間，不問何種時段
    ，每次長達數小時至十數小時不等之跟監行為，然報告書及
    光碟片內容均僅為上訴人於住家附近之行動，以及訴外人張
    昆輝進出上訴人娘家社區大門、上訴人與訴外人張昆輝一同
    自法院返回新店等內容，並無任何可作為離婚事由之直接證
    據之情況觀之，被上訴人顯然並非先掌握上訴人何時將有較
    異常行為之訊息始委請徵信社跟監，而係委請徵信社跟監若
    干期間，再由跟監所得查看有無異常行為。以此種跟監方式
    ，顯不可能期待於跟監首日即發現有何有報告價值之事蹟；
    且若被上訴人跟監之目的係為離婚訴訟蒐證，95年3月2日拍
    攝所得亦與可供離婚事由之直接證據相去甚遠，衡情難認被
    上訴人於95年3月2日以後即認為目的已達而立刻終止。再者
    ，由光碟片拍攝之日期較報告書提及者為多，且差異之95年
    2 月23日即為上訴人由法院附近返回新店之情況觀之，可知
    報告書係將跟監所得選擇徵信社認為有報告價值者加以記載
    ，並非就跟監每日所見均予記載；被上訴人陳報該光碟片於
    高等法院之書狀中，亦自承該光碟片僅為「部分錄影光碟」
    ，可認徵信社因被上訴人委託而進行之跟監行為，應不只報
    告書與光碟片之所示之數次，尚有其他日期，且期間亦可能
    不僅95年1月17日至95年3月2日，尚有其他期間。
  4.按夫妻婚姻關係以夫妻共同生活為目的，夫妻間應彼此尊重
    ，互守忠實義務，保持其共同生活之圓滿、安全及幸福，惟
    夫妻於經營共同生活之同時，仍不失為獨立之個體，保有各
    自獨立之人格，其受法律保障之各項人格法益如隱私權、自
    由權等，亦不因其結婚而有所減損。縱係已婚之人，對於自
    己每日於何時與何人接觸、從事何種行動，仍保有自主之權
    利，法律從未課以夫妻任一方將每日作息行蹤、所有接觸往
    來對象鉅細靡遺向他方揭露之義務，是以縱於婚姻關係存續
    中，配偶亦無對他方一舉一動加以監視之權利。況且，婚姻
    關係之維繫，主賴夫妻對他方誠摯之關愛，而非任何外力之
    強制。法律固得於夫妻之一違反其法定義務等時，命他方給
    付扶養費、履行同居，或追究其通姦刑責，惟構成婚姻基石
    之情感付出則非法律所得強求。是以法律對於婚姻制度之規
    範，始終僅採取以外在之強制力維持婚姻形式，於事實上無
    法繼續維繫時，則以法律解消婚姻關係之方式，至於婚姻實
    質上是否可達雙方互相扶持、患難與共、共營美滿生活之境
    界，則僅能委諸雙方對彼此之情感，無從以公權力加以強制
    。配偶基於其身分關係，固得請求他方履行各項法定義務，
    並於他方不履行時依法主張其權利，惟所謂基於配偶身分得
    主張之權利，仍係依法律規定行使之權利，是以其權利之範
    圍應僅以法律之規範為限。易言之，於得以法律強制之範圍
    內，配偶固有其權利可資主張，然如係法律自始無法介入亦
    無意加以規範之領域，除他方自願外，縱屬配偶，亦無權可
    強制他方必為如何之行為，更不得以其配偶身分為詞而侵犯
    他方固有之人格法益。現今社會人際往來複雜且頻繁，早非
    過去男女授受不親之年代，且夫妻婚後仍有各自生活工作、
    生活領域之狀況，要屬常態，若容任一方違背他方意願，無
    限制介入他方生活領域，不僅對遭介入者之生活構成實質干
    擾，且徒增齟齬，對維繫婚姻亦無任何助益。縱令國家欲以
    公權力偵查犯罪，仍須受法律之限制，不得於無合理懷疑時
    率爾對人民加以偵查、監視，若涉及監聽、搜索、扣押等強
    制處分，更須取得令狀始得為之，不因其偵查作為並未涉及
    侵入住宅，即可豁免此一要求。若容私人以配偶身分為由對
    他方之生活為監控，無異賦予具備配偶身分者凌駕於國家公
    權力之上之權利，可對他方進行全面性監視之權利，且不受
    任何法律限制，無庸具備合理懷疑，更無須取得任何令狀，
    此顯非法秩序所許，更非保障婚姻制度所必要；此與監視行
    為是否直接侵入他方住宅等私領域無涉，而係於法令並未課
    以揭露義務之情況下，個人對其生活作息等資訊原可自行決
    定是否揭露、對何人揭露、揭露程度若干，且此種法益並不
    因結婚而喪失，亦不容配偶基於其身分而違背他方意願加以
    窺探。夫妻一方對他方有無通姦行為雖有權加以瞭解，然仍
    應以適法之方式為之，不得侵害他方人格權，更不得視對方
    為其禁臠，僅以對方與異性有所接觸為由，任意進行監控。
  5.由報告書及光碟片勘驗筆錄可知，被上訴人委託徵信社跟監
    之結果，至多僅有男性友人陪同上訴人至法院開庭、進出上
    訴人娘家社區大門等畫面，並無任何上訴人與其他男性有親
    暱行為，甚至可直接作為離婚事由證據之內容。兩造對於該
    男性友人係訴外人張昆輝，以及上訴人娘家並非僅上訴人獨
    自居住，尚有父母、弟弟、小孩同住等情並不爭執，惟上訴
    人陳稱張昆輝夜間至上訴人娘家係為準備開庭資料等語。經
    查，上訴人位於土城之娘家既非上訴人一人獨居，訴外人張
    昆輝縱有出入該處所之情況，客觀上亦難遽認上訴人必有何
    通姦行為，況且以兩造確有甚多訴訟進行中之情況觀之，上
    訴人主張訴外人張昆輝至其娘家係為研討訴訟策略，尚非絕
    無可能。況以被上訴人託人長期跟監，尚無法查得上訴人有
    何逾矩行為之證據，更難認為被上訴人自始委請徵信社跟監
    並非僅因捕風捉影所生之疑慮。
  6.查兩造自89年11月19日起間即已協議分居（兩造於本院93年
    度婚字第1022號離婚訴訟中，對兩造自89年11月13日起協議
    分居一節並不爭執），迄95年底經高等法院94年度家上字第
    189號判決離婚確定，且被上訴人之父母自91年間起三度對
    上訴人聲請保護令，上訴人亦對被上訴人聲請暫時保護令及
    通常保護令，兩造間另曾有詐欺、偽造文書、家庭暴力之刑
    事案件，上訴人之弟與被上訴人間亦有侵權行為訴訟，此有
    裁定書、判決書在卷可稽。以兩造感情嚴重交惡，於95 年
    初跟拍事件前，兩造業已分居5年餘，紛爭甚至蔓延至雙方
    家族親人之情況觀之，雙方顯然更無意願使對方掌握自己之
    生活作息細節，且此一意願應受法律之保護，已如前述。以
    報告書與光碟片所示跟監日期散布近2月之期間，時間短則3
    至4小時，長則幾達全日，時段遍及上午、中午、下午、夜
    間、清晨、深夜，且實際從事跟監行為之日數、期間衡情當
    不僅於此之情況觀之，其跟監可認為係屬長時期、全天候之
    監視，縱然並非侵入上訴人住宅等私領域進行，對於上訴人
    之隱私仍構成相當程度之侵害，要非被上訴人基於其配偶身
    分可主張之權利。上訴人以被上訴人進行上開跟監為由，向
    本院聲請核發保護令，亦經本院以95年度暫家護字第470號
    、96年度暫家護抗字第1號、96年家護字第314號、96年度家
    護抗字第82號准許，保護令之範圍並明確禁止被上訴人從事
    跟蹤拍攝，更足認此一跟監行為事實上構成對上訴人之侵害
    。被上訴人雖以其係為離婚訴訟進行蒐證，並無不法性等語
    置辯，然任何私人為訴訟蒐證之手段均須受法律之約束，不
    得僅其因認為某種蒐證手段較為有效，即可不問其適法性如
    何均逕行採用。於一般債務糾紛中，債權人不得僅為瞭解債
    務人資產狀況，即擅自窺探債務人帳務、信用資訊；於專利
    侵權案件中，權利人亦不得僅為瞭解對造有無侵權事實，即
    擅自刺探對造製造流程、配方等營業秘密；離婚案件中之
    當事人亦無優於其他訴訟當事人之特權，自亦不得僅為取得
    訴訟資料即可對他造作息進行長期、全面之跟監拍攝。被上
    訴人所採取之蒐證手段業已逾越國家法秩序容許之範疇，尚
    無從僅因訴訟蒐證即認為其並無不法。
  7.更有甚者，報告書所載之內容不僅有上訴人個人之行蹤，尚
    提及上訴人之母親、小孩之行蹤，而進行拍攝之訴外人徐顥
    洋僅為徵信社人員，與上訴人非親非故，係由被上訴人提供
    照片而得知上訴人家人親友之長相（本院新店簡易庭97年度
    店簡字第1337號案件97年12月11日言詞辯論筆錄）等情況觀
    之，身為被拍攝對象之上訴人，既無從預見跟監行為將於何
    時何地發生，自會感到全天候遭受監視，不僅毫無隱私，甚
    至因進行監視者為自己毫無所悉之徵信社人員，而監視之對
    象竟包括上訴人家人，再慮及雙方交惡甚深，亦無從確認跟
    監之人必不會進行跟拍以外之行為，上訴人心理上感受之壓
    迫程度，更遠逾一般夫妻尚未公然對峙，僅因心生疑慮而自
    行暗中監看之情況，上訴人主張被上訴人之跟監行為業已造
    成其心理上之恐懼，並非無據。被上訴人以非法之蒐證手段
    對上訴人心理造成壓迫、恐懼，期間至少近2月，自屬對上
    訴人人格法益之重大侵害。
六、按因故意或過失，不法侵害他人之權利者，負損害賠償責任
    ；不法侵害他人之身體、健康、名譽、自由、信用、隱私、
    貞操，或不法侵害其他人格法益而情節重大者，被害人雖非
    財產上之損害，亦得請求賠償相當之金額，民法第184條第
    1項前段、第195條第1項前段分別定有明文。被上訴人委請
    訴外人徐顥洋於95年1月至3月間對上訴人進行跟監拍攝，縱
    未侵入上訴人住宅等私領域，仍屬不法侵害上訴人之隱私權
    及其他人格法益，情節重大，揆諸前開說明，上訴人自得請
    求被上訴人賠償。上訴人主張伊曾於80至82年間任日翔產業
    股份公司及其他關係企業海外部主管，82年起為樂勤股份有
    限公司之董事兼股東，並為自營商，協助代理德商在台灣及
    亞洲區業務，原有月收入15萬元以上，但因遭被上訴人掏空
    ，目前負債且無固定收入，被上訴人對此並不爭執；被上訴
    人主張其學歷為碩士，任職統一公司派駐大陸之經理，固為
    上訴人所不爭執，惟就被上訴人資力部分，被上訴人雖主張
    其月收入15至20萬元，然依被上訴人所得稅及財產歸戶資料
    顯示，被上訴人96年度所得共3,083,893元，名下財產包括
    汽車一部、投資5筆，合計187,340元，此有電子閘門調件資
    料可稽，其顯示之所得數額顯較被上訴人自承者為高，自應
    依此認定被上訴人之資力。上訴人於原審請求慰撫金30萬元
    ，經原審駁回其訴後，上訴人僅就其中20萬元上訴，本院審
    酌上開兩造學歷、資力、社會地位，以及被上訴人僱人所為
    之跟拍行為時間、方式、程度等各項情事，認為上訴人請求
    慰撫金20萬元，並無過高，其請求為有理由，應予准許。
七、綜上所述，上訴人本於侵權行為法律關係請求上訴人給付20
    萬元，及自起訴狀繕本送達翌日即97年5月22日起至清償日
    止，按年息10%計算之利息，為有理由，應予准許。原審為
    上訴人敗訴之判決，自有未洽，上訴意旨指摘原判決不當，
    求予廢棄改判，為有理由，自應由本院予以廢棄改判如主文
    第2項所示。
八、本件事證已臻明確，兩造其餘主張陳述及所提之證據，經本
    院斟酌後，認均不足以影響本判決之結果，自無逐一詳予論
    駁之必要，併此敘明。
九、據上論結，本件上訴為有理由。依民事訴訟法第436條之1第
    3 項、第450條、第78條，判決如主文。
中    華    民    國    98    年    9    月    23    日
                 民事第三庭    審判長法  官  丁蓓蓓
                                     法  官  魏式瑜
                                     法  官  陳怡雯
以上正本係照原本作成。
本件判決不得上訴。
中    華    民    國    98    年    9    月    23    日
                                     書記官  鄭美華


司法院資訊處製作；財團法人民間司法改革基金會備份。
